【裁判字號】    95,訴,301
【裁判日期】    951204
【裁判案由】    偽造文書等
【裁判全文】
臺灣宜蘭地方法院刑事判決               95年度訴字第301號
公  訴  人  臺灣宜蘭地方法院檢察署檢察官
被      告  丙○○
上列被告因偽造文書等案件，經檢察官提起公訴（95年度偵字第
746、1262號），本院判決如下：
    主  文
丙○○於夜間侵入住宅竊盜，處有期徒刑陸月，如易科罰金，以
銀元參佰元即新臺幣玖佰元折算壹日。
    事  實
一、丙○○基於為自己不法所有意圖之犯意，於民國95年1月30
    日凌晨0時10分許之夜間，見宜蘭縣三星鄉○○路37之12號
    丁○○之住處前門未鎖即開門侵入其內，搜尋後發現掛吊門
    上衣物之口袋內有丁○○所有之紅包袋1只（內含新臺幣
    1,000元），隨即取出置於自己所著衣物口袋內而得手，嗣
    因丁○○聽聞聲響查看而發覺，即報警查獲，並於丙○○所
    著衣物之口袋內起獲所竊得之前揭內有新臺幣1,000元之紅
    包袋1只。
二、案經宜蘭縣警察局三星分局報告臺灣宜蘭地方法院檢察署檢
    察官偵查起訴。
    理  由
壹、有罪部分：
一、上開事實，迭據被告丙○○自警詢至偵審中坦承不諱，核與
    被害人即證人丁○○於警詢及本院審理時指述情節吻合一致
    ，復有贓物認領保管單1紙存卷可稽，堪徵被告之自白與真
    實相符而可採憑。本件事證已臻明確，被告犯行足以認定，
    應依法論科。
二、核被告所為，係犯刑法第321條第1項之於夜間侵入住宅竊盜
    罪。被告行為後，刑法業於94年2月2日經總統以華總一義字
    第09400014901號令修正公布，並於95年7月1日施行（下稱
    新刑法，修正前刑法下稱舊刑法），參酌最高法院95年5月
    23日刑事庭第8次會議決議及24年上字第4634號判例意旨，
    新刑法第2條第1項之規定，係規範行為後法律變更所生新舊
    法律比較適用之準據法，於新刑法施行後，應適用新刑法第
    2條第1項之規定，為「從舊從輕」之比較。另於比較時應就
    罪刑有關之共犯、未遂犯、想像競合犯、牽連犯、連續犯、
    結合犯，以及累犯加重、自首減輕暨其他法定加減原因（如
    身分加減）與加減比例等一切情形，本於統一性及整體性原
    則，綜其全部罪刑之結果而為比較。本案涉及法律變更之部
    分經附表所示比較新舊刑法之結果，新刑法未較有利於被告
    ，依新刑法第2條第1項前段規定，自應適用行為時即有利於
    被告之舊刑法。爰審酌被告犯罪之動機、目的、竊得財物之
    價值為新臺幣1,000元，被害人表明不予追究（參見本院卷
    第84頁）及犯罪後坦承不諱等一切情狀，量處如主文所示之
    刑，並依舊刑法第41條第1項前段諭知易科罰金之折算標準
    ，以示懲儆。末以，本院考量被告曾因竊盜案件，甫經本院
    於94年12月15日判處拘役20日，嗣並確定在案，有臺灣高等
    法院被告前案紀錄表存卷可參，今再犯本案，且以於夜間侵
    入住宅之方式竊盜，對就寢中之被害人丁○○造成極大恐懼
    ，影響居家安寧，犯罪情節非輕，不宜予緩刑之宣告，附此
    敘明。
貳、爰不另為無罪之諭知部分：
一、公訴意旨另以：被告意圖為自己不法之所有，並基於概括犯
    意，為申辦大哥大手機，於93年11月6日某時，竊取鄰居戊○○之身分證及健保卡後，偽造戊○○大哥大申請書，並偽
    造戊○○署押，向宜蘭縣三星鄉瑞豪電器行申請台灣大哥大
    股份有限公司（以下簡稱台灣大哥大公司）行動電話門號
    0000000000號，使瑞豪電器行及台灣大哥大公司因此陷於錯
    誤，而交付SIM卡，得手後供作己用。嗣於94年11月22日，
    因台灣大哥大公司寄發感謝函予不識字之戊○○，而為其子
    己○○發現有異，經查詢後始知係被告冒用。被告復基於承
    前之概括犯意，為申辦大哥大手機，於95年1月17日某時，
    竊取鄰居戊○○之身分證及健保卡後，偽造戊○○大哥大申
    請書，並偽造戊○○署押，向宜蘭縣三星鄉瑞豪電器行申請
    台灣大哥大公司行動電話門號0000000000號，使瑞豪電器行
    及台灣大哥大公司因此陷於錯誤交付SIM卡，得手後供作己
    用，嗣於95年1月28日，因台灣大哥大公司寄發感謝函予不
    識字之戊○○，又為己○○發現有異，經查詢後發現係被告
    冒用，而報警查獲上情。因認被告此部分連續涉犯刑法第
    320條之竊盜罪、第216、210條之行使偽造私文書罪、第217
    條第1項之偽造署押罪、第339條第1項之詐欺取財罪云云。
二、按犯罪事實應依證據認定之，無證據不得認定犯罪事實，又
    不能證明被告犯罪者，應諭知無罪之判決，刑事訴訟法第
    154條第2項、第301條第1項分別定有明文。次按認定不利於
    被告之事實，須依積極證據，苟積極證據不足為不利於被告
    事實之認定時，即應為有利於被告之認定，更不必有何有利
    之證據，最高法院著有30年上字第816號判例可資參考。
三、公訴人認被告涉有前揭犯嫌，主要係以：告訴人戊○○於警
    詢、偵查中有關「其並未交付身分證及健保卡予被告，亦未
    同意被告以其名義申請行動電話門號」之指訴、證人己○○
    於警詢、偵查中有關「其父並未將身分證及健保卡交予他人
    」、「係遭被告冒用其父名義申請行動電話門號」之證述、
    證人乙○○所為有利於被告之證詞不可採信，並有卷附台灣
    大哥大公司感謝函2紙、通話明細單、95年11月17日台灣大
    哥大公司門號申請書可稽，為其主要論據。訊據被告固坦承
    曾分別於93年11月16日、95年1月17日，以告訴人戊○○之
    身分證、健保卡等證件，申辦台灣大哥大公司0000000000、
    0000000000號行動電話門號，惟堅決否認有何竊盜、行使偽
    造私文書及詐欺取財之犯行，辯稱：告訴人所有之身分證、
    健保卡等證件是告訴人先後交付予伊，並均同意伊以他名義
    申請前揭行動電話門號等語。
四、經查：
（一）證人戊○○、己○○雖於警詢中為如上之陳述，然其等於
      警詢中之陳述，屬於被告以外之人於審判外之言詞陳述，
      依刑事訴訟法第159條第1項之規定，除法律有規定者外，
      不得作為證據。又檢察官並未舉證證明前開證詞，有何同
      法第159條之2之規定較可信之特別情況而得為證據或其他
      法律規定例外得為證據之情形。再按被告以外之人（包括
      證人、鑑定人、告訴人、被害人及共同被告等）於審判外
      之陳述雖不符刑事訴訟法第159條之1至之4之規定，而經
      當事人於審判程序同意作為證據，法院審酌該言詞陳述或
      書面陳述作成時之情況，認為適當者，亦得為證據，刑事
      訴訟法第159條之5第1項定有明文。其立法意旨在於傳聞
      證據未經當事人之反對詰問予以核實，原則上先予排除。
      惟若當事人已放棄反對詰問權，於審判程序中「表明同意
      」該等傳聞證據可作為證據，基於尊重當事人對傳聞證據
      之處分權使訴訟程序得以順暢進行，上開傳聞證據則有證
      據能力，最高法院94年度台上字第4446號判決意旨可資參
      照。本案被告於審判程序中經本院訊以：「是否同意被害
      人戊○○警詢所言採為本案證據？」，被告除答以：「不
      同意」外，復答稱：「他所述都顛顛倒倒的，他都忘記以
      前發生的事情。」等語，另本院訊以：「是否同意告訴代
      理人己○○警詢所言採為本案證據？」，除答以：「我不
      同意」外，復答稱：「沒有告訴代理人所講的事情，他都
      誣陷我。」等語（參見本院卷第103頁），顯然被告於審
      判程序中並未「表明同意」將證人戊○○、己○○於警詢
      之證詞作為證據，另且證人己○○已於本院審理時到庭接
      受檢察官及被告之交互詰問，職是，證人戊○○、己○○
      於警詢中之陳述，應認不得採為本案證據。
（二）又按被害人乃被告以外之人，本質上屬於證人，其陳述被
      害經過，亦應依人證之法定偵查、審判程序具結，方得作
      為證據，最高法院著有93年台上字第6578號判例可參，本
      件證人戊○○雖於偵查中證稱伊未將身分證及健保卡交予
      被告，亦未同意被告以其名義申請行動電話門號等語，然
      上揭供述乃證人戊○○以告訴人之身分接受檢察官訊問時
      所為之陳述，檢察官並未命其以證人身分為合法之具結，
      實無從擔保其陳述之真實性，依刑事訴訟法第158條之3之
      規定暨前揭判例意旨，證人戊○○於偵查中之陳述，應無
      證據能力，自不得作為本案證據。
（三）本件證人戊○○於警詢及偵查中之證詞；證人己○○於警
      詢中之證詞既無證據能力，已如前述，即已未具證據之適
      格，概不得作為採為本案之證據。則依證人己○○於本院
      審理時證稱：其父戊○○於95年9月底以前是自己住在宜
      蘭縣三星鄉○○路35號住處，一直到95年9月底其才與父
      親同住，其問父親有無同意借名予被告申辦行動電話門號
      ，其父表示並未同意。至93年該次其並未對被告提出告訴
      ，是因被告要其原諒他，93年該次其撥打0000000000門號
      ，結果是被告接聽電話，當時被告並不知其身分，被告表
      示是向一位外省老人借的，嗣被告知道其身分後向其表示
      是其父自己將證件交予伊使用，但其問父親，父親說沒有
      此事等語（參見本院卷第82、83頁），究被告有無經告訴
      人戊○○之手，取得告訴人所有之身分證、健保卡等證件
      ，並以告訴人名義申辦前揭2支行動電話門號，乃證明本
      案犯罪存否所必要之重要事實，然據證人己○○於本院審
      理時所述，自被告2次取得告訴人所有之證件至被告以告
      訴人名義申辦行動電話門號為止之過程，證人己○○均不
      在場，且依其所述被告對於證人己○○第一時間之質問，
      即表示有經過告訴人戊○○之同意。按證人以聞自原始證
      人在審判外之陳述作為內容之陳述，純屬傳聞之詞，其既
      未親自聞見或經歷其所陳述之事實，法院縱令於審判期日
      對其訊問，或由被告對其訊問，亦無從擔保其陳述內容之
      真實性；又因原始證人非親自到庭作證，法院無從命其具
      結而為誠實之陳述，亦無從由被告直接對之進行詰問，以
      確認該傳聞陳述之真偽，殊有違事實審法院之證據調查應
      採直接主義及刑事訴訟法第166條之立法原意，尤有害於
      被告依憲法第8條第1項正當法律程序所保障之對質及詰問
      權暨第16條訴訟基本權所保障之防禦權。故應認證人之傳
      聞證言不具證據能力，不得以之作為認定犯罪事實之依據
      ，此有最高法院87年度台上字第3473號判決意旨可參。因
      此就證人己○○聽聞自戊○○之陳述而為供述，核屬傳聞
      證據，揆之前揭最高法院判決意旨，其真實性誠屬可疑，
      自不得以之作為認定犯罪事實之依據。
（四）依上說明，檢察官所舉證據中，關於告訴人戊○○、證人
      己○○於警詢之陳述，為被告以外之人於審判外之陳述；
      被害人戊○○於偵查中之陳述未經具結；證人己○○於偵
      查中及本院審理中所為聽聞自戊○○之陳述所為供述屬傳
      聞證據，均無證據能力，不得作為本案證據；而其餘公訴
      人所舉感謝函、通話明細單、95年11月17日台灣大哥大公
      司門號申請書等，均不足以證明被告有2次竊取告訴人戊○○之身分證、健保卡等證件，未經告訴人戊○○之同意
      ，偽造戊○○之署押，進而冒用戊○○之名義申辦行動電
      話門號之犯行。另公訴人原於準備程序中聲請傳喚證人戊○○到庭，惟於本院審理中復捨棄傳喚被害人戊○○到庭
      （參見本院卷第61頁），是就被告是否竊取被害人戊○○
      證件且未經戊○○同意，冒用戊○○名義申辦行動電話等
      公訴事實，公訴人舉證尚有不足，故本件就犯罪事實第二
      件部分因無積極證據不足為不利於被告事實之認定，被告
      自不必提出有何有利於己之證據，是檢察官質以被告提出
      之證人乙○○於本院審理時之證詞，有其不可採信之理由
      ，仍尚難以此逕推認被告有竊盜、行使偽造私文書及詐欺
      取財之犯行。惟因公訴意旨認本件竊盜部分與上開論罪部
      分，具有連續犯之裁判上一罪之關係，乃不另為無罪之諭
      知。
據上論斷，應依刑事訴訟法第299條第1項前段，刑法第2條第1項
前段、第321條第1項第1款，修正前刑法第41條第1項前段，修正
前罰金罰鍰提高標準條例第2條，現行法規所定貨幣單位折算新
臺幣條例第2條，判決如主文。
本案經檢察官甲○○到庭執行職務。
中    華    民    國    95    年    12    月    4     日
                  刑事第三庭審判長法  官    林惠玲
                                  法  官    劉家祥
                                  法  官    郭淑珍
以上正本證明與原本無異。
如不服本判決應於收受本判決後10日內向本院提出上訴書狀，其
未敘述上訴理由者，並得於提起上訴後10日內向本院補提理由書
狀(均須按他造當事人之人數附繕本)「切勿逕送上級法院」。
                                  書記官    林秀麗
中    華    民    國    95    年    12    月    5     日
附錄法條：
刑法第321條第1項第1款
犯竊盜罪而有下列情形之一者，處6月以上、5年以下有期徒刑：
一、於夜間侵入住宅或有人居住之建築物、船艦或隱匿其內而犯
    之者。
附表：
┌───┬───────┬────────┬──────┐
│比較  │舊刑法於本案適│新刑法於本案適用│依從舊從輕原│
│法條  │用之法律效果  │之法律效果      │則比較結果  │
├───┼───────┼────────┼──────┤
│刑法第│依修正前罰金罰│如易科罰金，以新│本條從舊刑法│
│41條第│鍰提高標準條例│臺幣1,000元、   │較有利於被告│
│1項前 │第2條規定，易 │2,000元或3,000元│。          │
│段    │科罰金數額提高│折算1日         │            │
│      │為100倍，如易 │                │            │
│      │科罰金，以銀元│                │            │
│      │300元即新臺幣 │                │            │
│      │900元折算1日。│                │            │
├───┴───────┴────────┴──────┤
│綜合比較結果：                                        │
│本案經罪刑比較之結果，有關易刑處分之規定，新刑法未較有│
│利於被告，故本案應一體適用行為時之舊刑法。            │
└───────────────────────────┘


司法院資訊處製作；財團法人民間司法改革基金會備份。
